【裁判字號】    94,簡上,172
【裁判日期】    950124
【裁判案由】    詐欺
【裁判全文】
台灣屏東地方法院刑事判決      94年度簡上字第172號
公  訴  人  臺灣屏東地方法院檢察署檢察官
上  訴  人即
被      告  丙○○
上列上訴人即被告因詐欺案件，不服台灣屏東地方法院94年度簡
字第1115號中華民國94年9 月19日第一審簡易判決（聲請簡易判
決處刑案號94年度偵字第3290號），提起上訴，本院管轄之第二
審合議庭判決如下：
    主  文
原判決撤銷。
丙○○幫助連續意圖為自己不法之所有，以詐術使人將本人之物
交付，處有期徒刑陸月，如易科罰金，以佰元折算壹日。扣案
之臺灣土地銀行屏東分行000000000000號帳戶存摺壹本沒收。
    事  實
一、丙○○於民國93年10月間，因財務窘迫，見報紙刊有「資金
    周轉」之廣告後，即與刊登廣告之人聯絡，刊登廣告之人即
    告知係欲收購金融機構之帳戶，而丙○○明知金融機構帳戶
    係個人理財之重要工具，為個人財產、信用之表徵，如交予
    他人使用，有供作財產犯罪用途之可能，而一般人使用他人
    存摺之目的在於取得贓款及掩飾犯行不易遭人追查，仍基於
    幫助他人連續遂行詐欺取財之不確定故意，將其所有之彰化
    商業銀行屏東分行00000000000000號帳戶及臺灣土地銀行屏
    東分行000000000000號帳戶，在屏東縣屏東市○○路、仁愛
    路口，以新臺幣（下同）15000 元之代價，將上開帳戶存簿
    及提款卡交付予真實姓名、年籍不詳，自稱「阿喜」之成年
    男子，該不詳姓名年籍之成年人取得上開帳戶後，即與劉邦
    俊、葉嘉明、古逸岡、李智欽等人所組成之「假綁架、恐嚇
    ，真詐財」犯罪集團基於意圖為自己不法所有之概括犯意聯
    絡，由該集團成員於93年10月6 日14時許，撥打甲○○之行
    動電話，向甲○○佯稱其女兒王蘭菁為人作保，嗣因借款人
    無法清償，若不匯款至指定帳號，即要抓王蘭菁還債云云，
    致甲○○因愛女心切而陷於錯誤，於同日15時許，前往台北
    市○○○路○ 段161 號之國泰世華銀行內，匯款199000元至
    丙○○之上開彰化銀行帳戶內，嗣甲○○察覺有異，致電向
    其女王蘭菁查證，始知受騙。犯罪集團成員又於93年11月4
    日11時許，撥打乙○○之電話，並由犯罪集團成員對乙○○
    佯稱，其子為人作保20萬元，因債務人無法還款，故現遭人
    綁走，需將20萬元匯入指定帳戶才能放人云云，致乙○○因
    愛子心切而陷於錯誤，旋於同日11時許，前往花蓮縣花蓮市
    將10萬元匯入丙○○上開土地銀行帳戶內，嗣乙○○察覺有
    異，即向學校查證，發覺其子仍在學校上課，始知受騙。嗣
    劉邦俊等人之犯罪集團於93年11月18日遭警破獲，並於該犯
    罪集團成員李智欽於新竹縣竹北市○○街513 號7 樓之1 住
    處扣得丙○○所有之上述臺灣土地銀行存摺。
二、案經由基隆市警察局移送臺灣屏東地方法院檢察署檢察官偵
    查起訴。
    理  由
一、證據能力部分：
(一)查本件被告丙○○所為之警詢及偵查中自白，並無出於強暴
    、脅迫、利誘、詐欺、疲勞訊問、違法羈押或其他不正之方
    法，亦非違反法定障礙事由經過期間不得訊問或告知義務之
    規定而為，依刑事訴訟法第156 條第1 項、第158 條之2 規
    定，應認其有證據能力。
(二)證人甲○○、乙○○之審判外陳述，依刑事訴訟法第159 條
    之5 規定排除同法第159 條第1 項之傳聞排除法則之適用，
    自有證據能力。
(三)再查，本件檢察官所提出之非供述證據，均無違反法定程序
    而取得之情形，依刑事訴訟法第158 條之4 反面規定，自有
    證據能力。
二、訊據被告丙○○對上開犯行於警詢及偵查中均坦承不諱，但
    於本院準備程序中改稱：是遭顧傑恐嚇，才會出賣存摺，不
    知他人會以該存摺犯罪云云。經查被告於警詢及偵查中之自
    白（被告於警詢中自承：知道販售金融帳戶是違法的等語；
    ）核與被害人甲○○、乙○○於警訊中之證述相符，並有被
    害人甲○○之匯款紀錄、臺灣土地銀行屏東分行客戶往來明
    細查詢紀錄表等在卷可資佐證，其復於本院準備程序中自承
    ：是否出賣上述帳戶，自己有決定之自由，足證被告確實曾
    將前揭帳戶存摺及提款卡交與自稱「阿喜」之成年男子，並
    獲得報酬。又一般民眾向金融行庫開設帳戶，請領存摺及金
    融卡一事，與個人身分、社會信用關係密切，具有強烈之屬
    人性格，而金融實務上申請開戶並無任何特殊限制，一般民
    眾皆得以存入最低開戶金額之方式申請之，且同一人得在不
    同之金融行庫分別申請數存款帳戶以供使用，是依常理，若
    遇他人捨以自己名義申請帳戶，反以金錢向人蒐購金融帳戶
    使用，提供帳戶者對於該帳戶是否係供不法使用，絕無不起
    疑心之理，況不法人士利用電話、行動電話簡訊、寄送得獎
    通知等手段詐財之情事，於現今社會屢有所聞，被告對此應
    無不知之理，顯見被告對於自稱「阿喜」之成年男子可能利
    用其提供之前揭帳戶作為詐欺取財之用，事前自應有所預見
    ，是其有幫助他人詐欺取財之不確定故意甚明，其前述辯解
    顯屬虛偽，不足採信。綜上所述，被告自白核與事實相符，
    本件事證明確，被告犯行堪以認定，應予依法論科。
三、按刑法上之幫助犯，係對於犯罪與正犯有共同之認識，而以
    幫助之意思，對於正犯資以助力，而未參與實施犯罪之行為
    者而言（最高法院75年度台上字第1509號、88年度台上字第
    1270號判決亦同此意旨）。是以，如未參與實施犯罪構成要
    件之行為，且係出於幫助之意思提供助力，即屬幫助犯，而
    非共同正犯。本件被告基於幫助之犯意，提供上開銀行帳戶
    存摺、金融卡予自稱「阿喜」之人所屬犯罪集團，意圖為自
    己不法之所有，以詐術使甲○○、乙○○陷於錯誤，而連續
    匯款至被告所提供之帳戶，並無相當證據證明被告有參與詐
    欺犯行之構成要件行為，核其所為係幫助犯刑法第339條第
    1 項詐欺取財罪（被告以1 幫助行為，幫助他人連續犯罪，
    則為幫助連續，就幫助犯而言，僅有1 次犯罪行為，最高法
    院87年度台上字第3865號判決參照）。被告幫助他人犯前開
    罪名，爰依刑法第30條第2 項之規定，按正犯之刑減輕之。
    原審審酌被告將個人帳戶提供他人犯罪使用，紊亂社會正常
    交易秩序，並使不法之徒藉此輕易詐取財物，致檢警執法人
    員難以追查緝捕，助長詐取財物之犯罪風氣，所造成危害自
    非輕微，惟被告犯後坦承犯行，態度尚佳等一切情狀，依刑
    事訴訟法第449 條第1 項、第454 條第2 項、刑法第339 條
    第1 項、第30條第2 項、第41條第1 項前段、罰金罰鍰提高
    標準條例第1 條前段、第2 條，逕以簡易判決處有期徒刑6
    月，並諭知易科罰金之折算標準，其認事用法，均無不合，
    量刑亦屬妥適。被告上訴意旨空言指摘原審判決不當，顯無
    理由，惟原判決就扣案被告所有、供犯罪所用之臺灣土地銀
    行屏東分行000000000000號帳戶存摺1 本漏未諭知沒收，尚
    有疏漏，故撤銷原判決，由本院另為適法之判決。至被告將
    其所有之彰化商業銀行屏東分行00000000000000號帳戶存摺
    、提款卡及臺灣土地銀行屏東分行000000000000號帳戶提款
    卡交付阿喜，至今未取回，亦未扣案，為免日後執行困難，
    爰不為沒收之諭知，附此敘明。
四、被告經合法傳喚，無正當理由於審判期日不到庭，本院認其
    上訴為無理由，爰不待其陳述，逕行一造辯論判決。
據上論斷，應依刑事訴訟法第455 之1 第1 項、第3 項、第369
條第1 項前段、第364 條、第371 條，刑法第339 條第1 項、第
30條第2 項、第41條第1 項前段、第38條第1 項第2 款，罰金罰
鍰提高標準條例第1 條前段、第2 條，判決如主文。
本案經檢察官葉容芳到庭執行職務。
中    華    民      國      95    年   1    月  24    日
                臺灣屏東地方法院刑事第五庭
                              審判長法  官  石家禎
                                    法  官  楊文廣
                                    法  官  李宜娟
右正本證明與原本無異。
不得上訴
中    華    民      國      95    年   1    月  25    日
                                    書記官  林鴻仁


司法院資訊處製作；財團法人民間司法改革基金會備份。
